---
title: "Journal"
output:
  html_document:
    toc: true
    toc_float: true
    collapsed: false
    number_sections: false
    toc_depth: 1
    #code_folding: hide
---

```{r setup, include=FALSE}
knitr::opts_chunk$set(message=FALSE,warning=FALSE, cache=TRUE)
```

## 1. Explorando bases de dados 
 Criando uma matriz de presência e ausência de espécies, com 20 espécies e 8 localidades.

```{r}
set.seed(999) 
tibble(
  spec = paste0("sp", 1:20),
  siteA = sample(c(0:1), replace=TRUE, size=20),
  siteB = sample(c(0:1), replace=TRUE, size=20),
  siteC = sample(c(0:1), replace=TRUE, size=20),
  siteD = sample(c(0:1), replace=TRUE, size=20),
  siteE = sample(c(0:1), replace=TRUE, size=20),
  siteF = sample(c(0:1), replace=TRUE, size=20),
  siteG = sample(c(0:1), replace=TRUE, size=20),
  siteH = sample(c(0:1), replace=TRUE, size=20) 
)->matpresaus

print.data.frame(matpresaus)
```

Agora uma matriz de abundância, com 30 espécies, 10 localidades, e abundâncias entre 0-20 nas localidades A-E, e 0-50 nas localidades F-J.

```{r}

set.seed(999)
tibble(
  spec = paste0("sp", 1:30),
  siteA = sample(c(0:20), replace=TRUE, size=30),
  siteB = sample(c(0:20), replace=TRUE, size=30),
  siteC = sample(c(0:20), replace=TRUE, size=30),
  siteD = sample(c(0:20), replace=TRUE, size=30),
  siteE = sample(c(0:20), replace=TRUE, size=30),
  siteF = sample(c(0:50), replace=TRUE, size=30),
  siteG = sample(c(0:50), replace=TRUE, size=30),
  siteH = sample(c(0:50), replace=TRUE, size=30),
  siteI = sample(c(0:50), replace=TRUE, size=30),
  siteJ = sample(c(0:50), replace=TRUE, size=30)
)->base1
print.data.frame(base1)
```
**Nota**: Estou utilizando a função print.data.frame, pois o tibble sozinho mostra a tabela numa janela separada, e a tabela aparece incompleta no knit pro html.

Agora criando um sumário da base de dados criada.

```{r}
summary(base1)
```
```{r}
load("C:/Users/alexa/OneDrive/Documentos/GitHub/econum/NEwR-2ed_code_data/NEwR2-Data/Doubs.RData") # Carregando os dados que o livro usa como exemplo

print.data.frame(spe)
```



```{r}
range(spe)
apply(spe, 2, range)
(ab <- table(unlist(spe)))
barplot(ab, 
  las = 1,
  xlab = "Classe de abundância",
  ylab = "Frequência",
  col = rainbow(6:1)
)
sum(spe == 0)
sum(spe == 0) / (nrow(spe) * ncol(spe))

```


**Respondendo algumas perguntas**
Onde há mais espécies de peixes? Existe uma tendência de riqueza em relação à direção do rio? 
```{r}

plot(spa, 
  asp = 1, 
  type = "n", 
  main = "N de espécies nos locais amostrados", 
  xlab = "x coordinate (km)", 
  ylab = "y coordinate (km)"
)
lines(spa, col = "light blue")
text(spa, row.names(spa), cex = 1, col = "blue")
text(68, 20, "Nascente", cex = 1.2, col = "blue")
text(15, 35, "Foz", cex = 1.2, col = "blue")


```

É observado que a maior riqueza está ba foz. Sim, existe uma tendência clara na riqueza: existem mais espécies quanto mais perto da foz. Isso pode ser porque, na maioria dos rios, os estuários também possuem uma grande abundância de espécies marinhas, muitas mais até do que as espécies de água doce. Algumas espécies marinhas também podem ir rio acima em certas fases ontogenéticas, como em estágios larvais e na reprodução. 

Mas e quanto à abundância? se distribui da mesma forma?

```{r}
 plot(env$dfs, 
  spe$Satr, 
  type = "l", 
  col = 4, 
  main = "Abundância",
  xlab = "Distância da nascente [km]", 
  ylab = "Abundância 'crua' (contagem simples) "
)
lines(env$dfs, spe$Thth, col = 3)
lines(env$dfs, spe$Baba, col = "orange")
lines(env$dfs, spe$Abbr, col = 2)
lines(env$dfs, spe$Babl, col = 1, lty = "dotted")

```


É observado que a abundância não necessariamente possui o mesmo padrão de distribuição ao longo do rio em relação à riqueza, que está concentrada na foz. Algumas espécies são mais abundantes na nascente, outras na pate média do rio, outras na foz.

Claramente existem outras variáveis ambientais além da distância da nascente influenciando a abundância das espécies. Quais variáveis ambientais podem explicar isso?

```{r}


plot(spa, 
  asp = 1, 
  cex.axis = 0.8, 
  main = "Elevação", 
  pch = 21, 
  col = "white", 
  bg = "red", 
  cex = 5 * env$ele / max(env$ele), 
  xlab = "x", 
  ylab = "y"
)
lines(spa, col = "light blue")
plot(spa, 
  asp = 1, 
  cex.axis = 0.8, 
  main = "Descarga", 
  pch = 21, 
  col = "white", 
  bg = "blue",
  cex = 5 * env$dis / max(env$dis),
  xlab = "x", 
  ylab = "y"
)
lines(spa, col = "light blue")
plot(spa, 
  asp = 1, 
  cex.axis = 0.8, 
  main = "Oxigênio", 
  pch = 21, 
  col = "white", 
  bg = "green3",
  cex = 5 * env$oxy / max(env$oxy),
  xlab =  "x", 
  ylab = "y"
)
lines(spa, col = "light blue")
plot(spa, 
  asp = 1,
  cex.axis = 0.8, 
  main = "Nitrato", 
  pch = 21,
  col = "white", 
  bg = "brown",
  cex = 5 * env$nit / max(env$nit),
  xlab = "x", 
  ylab = "y"
)
lines(spa, col = "light blue")

```

O rio possui mais elevação perto da nascente, e mais descarga perto da foz, o que é comum para um rio. Esses podem ser fatores que influenciam tanto na riqueza quanto na abundância das espécies que ocorrem mais próximas à nascente e à foz, pois podem afetar fatores como o fluxo de nutrientes na água. Além disso, esse grau de elevação e descarga também indica que larvas planctônicas de espécies que desovam na nascente podem ir parar na foz, concedendo uma maior riqueza.

O rio possui mais oxigênio na nascente e na parte média, e possui mais nitrato na parte média-baixa. As espécies que são abundantes no médio e médio-alto rio provavelmente favoerecem águas com mais oxigênio, enquanto espécies do médio e médio-baixo rio favorecem águas com mais nitrato.

**Nota**: Aparentemente o rmarkdown tem algum problema com a função dev.new e não plota os gráficos quando faço knit pra html, então plotei os gráficos das variáveis ambientais separados. 

## 2. Medidas de associação

Utilizando a base de dados os peixes da Suíça:

```{r}
# Removendo as localidades vazias
spe <- spe[-8, ]
env <- env[-8, ]
spa <- spa[-8, ]

# Aplicado as medidas de dissimilaridade
library(vegan)
spe.db <- vegdist(spe) # método de bray
spe.dbln <- vegdist(log1p(spe)) # abundâncias logaritmizadas
spe.norm <- decostand(spe, "nor")
spe.dc <- dist(spe.norm) # matriz de chord distance
spe.hel <- decostand(spe, "hel")
spe.dh <- dist(spe.hel) # matriz de distância de hellinger
head(spe.db)
head(spe.dbln)
head(spe.dc)
head(spe.dh)


```
**Nota**: Aparentemente o rmarkdown não acredita de jeito nenhum que a função coldiss existe, então eu tive que catar a definição da função e colocar nesse documento. 

```{r}
# coldiss()
# Color plots of a dissimilarity matrix, without and with ordering
#
# License: GPL-2 
# Author: Francois Gillet, 23 August 2012
#

"coldiss" <- function(D, nc = 4, byrank = TRUE, diag = FALSE)
{
	library(gclus)

	if (max(D)>1) D <- D/max(D)

	if (byrank) {
		spe.color <- dmat.color(1-D, cm.colors(nc))
	}
	else {
		spe.color <- dmat.color(1-D, byrank=FALSE, cm.colors(nc))
	}

	spe.o <- order.single(1-D)
	speo.color <- spe.color[spe.o, spe.o]
	
	op <- par(mfrow=c(1,2), pty="s")

	if (diag) {
		plotcolors(spe.color, rlabels=attributes(D)$Labels, 
			main="Dissimilarity Matrix", 
			dlabels=attributes(D)$Labels)
		plotcolors(speo.color, rlabels=attributes(D)$Labels[spe.o], 
			main="Ordered Dissimilarity Matrix", 
			dlabels=attributes(D)$Labels[spe.o])
	}
	else {
		plotcolors(spe.color, rlabels=attributes(D)$Labels, 
			main="Dissimilarity Matrix")
		plotcolors(speo.color, rlabels=attributes(D)$Labels[spe.o], 
			main="Ordered Dissimilarity Matrix")
	}

	par(op)
}

# Usage:
# coldiss(D = dissimilarity.matrix, nc = 4, byrank = TRUE, diag = FALSE)
# If D is not a dissimilarity matrix (max(D) > 1), then D is divided by max(D)
# nc 							number of colours (classes)
# byrank= TRUE		equal-sized classes
# byrank= FALSE		equal-length intervals
# diag = TRUE			print object labels also on the diagonal

# Example:
# coldiss(spe.dj, nc=9, byrank=F, diag=T)

```



Agora, criando as matrizes de dissimilaridade
```{r}
coldiss(spe.db, diag = TRUE) #plotando a dissimilaridade de bray

```

```{r}
coldiss(spe.dbln, diag = TRUE) # plotando as abundâncias logaritmizadas

```

```{r}
coldiss(spe.dc, diag = TRUE) # plotando a chord distance
```




```{r}
coldiss(spe.dh, diag = TRUE) # plotando a distância de hellinger 
```

**Pergunta**: A descarga d'água no rio afeta a composição das comunidades de peixes?

```{r}
library(vegan)
euc_dist<-vegdist(spe, method = "euclidean") #medindo a distância euclidiana 
euc_dist
```
```{r}
library(usedist)
mean(dist_subset(euc_dist, c(1:10))) #calculando a similaridade média dos locais onde a descagar d'água (dfs, de acordo com os dados em env) é <100.
```
```{r}

mean(dist_subset(euc_dist, c(11:20))) #similaridade média dos locais onde dfs é >100 e <250
```
```{r}
mean(dist_subset(euc_dist, c(21:29))) #similaridade média dos locais onde dfs é >250
```
```{r}
clust_rio_euc<-hclust(euc_dist, method = "complete") #plotando o dendograma
clust_graf_euc<-plot(clust_rio_euc, hang=-1)
```


```{r}
library(dendextend)
clust_rio_euc2<-as.dendrogram(clust_rio_euc) # transformando o cluster num objeto para poder editar
colors<-c("#E69F00", "#E69F00", "#E69F00", "#E69F00", "#E69F00", "#E69F00", "#E69F00", "#E69F00", "#E69F00", "#E69F00", "#56B4E9", "#56B4E9", "#56B4E9", "#56B4E9", "#56B4E9", "#56B4E9", "#56B4E9", "#56B4E9", "#56B4E9", "#56B4E9", "#009E73", "#009E73", "#009E73", "#009E73", "#009E73", "#009E73", "#009E73", "#009E73", "#009E73") # definindo as cores que serão usadas
colorCode<-c(alto=colors[1:10], medio=colors[11:20], baixo=colors[21:29])
labels_colors(clust_rio_euc2) <- colorCode[order.dendrogram(clust_rio_euc2)]
plot(clust_rio_euc2, main ="foi punk pra conseguir colorir")


```
Pela média das similaridades e pelo dendograma vemos que, possivelmente, maior descarga d'água contribui para uma maior similaridade entre os locais. Utilizando a distância euclidiana, foi obsevado que os locais com dfs>250 apresentaram mais similaridade, e os com dfs<100 apresentaram menos similaridade. Também é possível observar nos clusters do dendograma que, apesar dos locais geograficamente próximos serem mais similares, existem outliers, como os locais 10, 9 e 5. 

Isso pode ser dar pois as larvas planctônicas desses peixes são levadas na corrente d'água. Talvez os locais com mais descarga sejam mais similares entre si por conta disso: a corrente  numa descarga mais forte é mais propensa a levar peixes de uma comunidade para outra, misturando as comunidades em locais com mais descarga e isolando as comunidades em locais com menos descarga.

